臺灣臺東地方法院民事裁定　九十一年度財管字第一號
　　聲　請　人　財政部臺灣省南區國稅局
　　法定代理人　乙○○
右聲請人聲請指定被繼承人甲○○遺產管理人事件，本院裁定如左：
    主      文
選任財政部國有財產局臺灣南區辦事處臺東分處為被繼承人甲○○之遺產管理人。
聲請程序費用由被繼承人甲○○之遺產負擔。
    理      由
一、按繼承開始時，繼承人之有無不明，而不能依民法第一千一百七十七條選定遺產
    管理人時，得由利害關係人聲請法院選任之；又按繼承人因故不能管理遺產，或
    未委任遺產管理人，被繼承人亦無遺囑指定者，得由利害關係人聲請法院選任遺
    產管理人，民法第一千一百七十八條第二項、非訟事件法第七十九條第一項分別
    定有明文。揆諸前揭規定意旨，於繼承人皆拋棄其繼承權，無人繼承時，亦應許
    利害關係人聲請法院選任遺產管理人，俾為遺產之處置。
二、本件聲請意旨略以：被繼承人甲○○於九十年十月十五日死亡，籍設台東縣太平
    村和平路一Ｏ二號，遺有台東縣台東市○○段三三五、三三五之一、三三五之二
    、三三五之三、台東段三二三之二、三二四、三二五、三二七之一Ｏ、三二七之
    五三、三二七之五四、三二七之一四五地號等十一筆土地，其繼承人皆已拋棄繼
    承，致其遺留之前開不動產無人繼承，聲請人為利害關係人，為此爰依民法第一
    千一百七十八條及非訟事件法第七十八條之規定，聲請裁定指定財政部國有財產
    局台灣南區辦事處台東分處為被繼承人甲○○之遺產管理人等語。
三、經查：聲請人主張之前開事實，業據提出戶籍謄本、甲○○之財產清單、土地登
    記謄本影本及繼承系統表一件，並經本院依職權調取本院九十年度繼字第八一號
    拋棄繼承聲請事件卷宗核閱綦詳，是聲請人之主張堪信為真實。又查被繼承人甲
    ○○之繼承人均已聲明拋棄繼承權，又未類推適用民法第一千一百七十七條規定
    選定遺產管理人，而聲請人以利害關係人聲請選任被繼承人之遺產管理人，核與
    上開規定並無不合，應予准許。
四、按公示催告期限屆滿，無繼承人承認繼承時，其遺產於清償債權，並交付遺贈物
    後，如有剩餘，歸屬國庫；又按非公用國有財產以財政部國有財產局為管理機關
    ，民法第一千一百八十五條、國有財產法第十二條分別定有明文。查本件被繼承
    人甲○○之繼承人皆已拋棄繼承權，且未類推適用民法第一千一百七十七條之規
    定選定遺產管理人，足徵渠等對被繼承人甲○○遺產之處置已漠不關心，而被繼
    承人之上開遺產係坐落在台東縣，倘無人承認繼承時，將於清償債權，交付遺贈
    物後，歸屬國庫。為使被繼承人甲○○遺產之處置順利進行，本院認選任財政部
    國有財產局台灣南區辦事處台東分處為被繼承人甲○○之遺產管理人為適當。
五、依非訟事件法第八條第二項、民事訴訟法第七十八條，裁定如主文。
中　　　華　　　民　　　國　　九十一　　年　　 十二　　 月　　 三十　　 日
                                  臺灣臺東地方法院民事庭
~B法　　　官　廖建彥
右為正本係照原本作成。
如對本裁定抗告須於裁定送達後十日內向本院提出抗告狀。
「切勿逕送上級法院」
中　　　華　　　民　　　國　　九十二　　年　　 一　　　 月　　 三　　　 日
~B法院書記官　蔡辛源
